【裁判字號】    94,交易,523
【裁判日期】    950313
【裁判案由】    過失傷害
【裁判全文】
臺灣臺中地方法院刑事判決             94年度交易字第523號
公  訴  人  臺灣臺中地方法院檢察署檢察官
被      告  甲○○
上列被告因過失傷害案件，經檢察官提起公訴（九十四年度偵字
第一一四０六號），本院判決如下：
    主    文
甲○○因過失傷害人，處拘役肆拾日，如易科罰金，以佰元折
算壹日。
    犯罪事實
一、甲○○於民國九十三年十月二十二日上午，駕駛車牌號碼六
    Ｄ－二八一二號自用小客車，沿臺中市○區○○路一段由南
    往北方向（即由健行路往梅亭街方向）行駛，於同日上午八
    時許，途經臺中市○區○○路一段三七六號前時，本應注意
    車前狀況及兩車併行之間隔，隨時採取必要之安全措施，而
    依當時天候晴、為日間自然光線、路面乾燥無缺陷、道路無
    障礙物、視距良好等客觀情形，並無不能注意之特別情事，
    竟疏未注意前方車況及右側併行來車之間隔而貿然前行。適
    有乙○○騎乘車牌號碼ＳＰＪ－四六０號輕機車，沿臺中市
    ○區○○路一段由南往北同向行駛於甲○○之右側，其亦疏
    於注意車前狀況及兩車併行之間隔。迨甲○○發現乙○○騎
    車駛近其右側時，業已避煞不及，致其所駕自用小客車之右
    前車輪、右前葉子板及右前車門等處，與乙○○騎乘機車之
    左側車身發生擦撞，乙○○因而人車倒地，並受有多處擦傷
    及臉部撕裂傷等傷害。甲○○於肇事後、具有偵查犯罪權限
    之公務員發覺上開犯行前，在到場處理員警張元哲詢問時自
    首犯罪，再於其後本案偵查、審理程序中到庭接受裁判。
二、案經乙○○訴由臺中市警察局第二分局報請臺灣臺中地方法
    院檢察署檢察官偵查起訴。
    理    由
一、訊據被告甲○○對於上開時、地駕車與告訴人乙○○發生擦
    撞等情固坦承不諱，惟矢口否認有何過失傷害犯行，辯稱：
    肇事地點前方有一棵大榕樹，機車行經當地均會偏左行駛，
    原先在各自車道上行駛之汽、機車因而匯流成一線車道行駛
    ，伊不清楚發生擦撞之經過，直到坐於後座之乘客提醒，才
    知道即將發生擦撞，駕車過程中伊有察看後視鏡，但並未見
    到告訴人之機車云云。然查：上開犯罪事實，業據證人即告
    訴人乙○○於警詢及偵查中指證綦詳，並有道路交通事故調
    查報告表、現場圖各一份、現場及車損照片十四張、中國醫
    藥大學附設醫院診斷證明書一份附卷可稽。而依現場照片所
    示，肇事地點前方確於右側路邊植有一棵榕樹，然該棵榕樹
    相距本件發生碰撞之所在位置，尚有將近一百公尺之遙，此
    據被告於本院審理時所自承，已難遽認該棵一百公尺外之大
    榕樹與本件車禍有何直接關聯。再者，被告於本院審理時更
    供稱：車禍發生當時伊經常行經該地，時間長達兩年等語，
    則被告既係經常往來於上開肇事路段，對其所稱機車行經當
    地均因前方大樹阻擋而靠左行駛之車流型態理當知之甚詳，
    被告自應對於告訴人乙○○騎車左偏之駕駛行為有所警覺，
    並及時採取必要安全措施以保持兩車併行之安全間隔。乃被
    告竟謂自己毫未察知告訴人乙○○騎車駛近之經過，尚待坐
    於車內乘客提醒才猛然驚覺，益徵其確有疏於注意車前狀況
    及兩車併行間隔之情形。是以被告前揭所辯路旁大樹阻擋機
    車行向等情縱若屬實，亦無從據為對其有利之認定。至於被
    告辯稱自己在行車過程中確有察看後視鏡云云，然此部分除
    被告片面辯解外，別無其他證據資料可憑；況當地車輛往來
    頻繁，車流量不小，按理告訴人乙○○騎乘機車之速度應屬
    有限，被告如已仔細察看後視鏡顯示之車況，當不致對其右
    側來車毫無所悉。是其就此部分所辯亦嫌無據，不足採信。
    按汽車行駛時，駕駛人應注意車前狀況及兩車併行之間隔，
    並隨時採取必要之安全措施，道路交通安全規則第九十四條
    第三項定有明文。被告駕駛自用小客車外出，本應遵循前揭
    交通安全規定，注意前方車況及兩車併行之間隔，並適時採
    取必要安全措施，且依當時天候、路況、視距等情形，均無
    不能注意之特別情事，竟疏未注意而貿然駕車前行，致其所
    駕自用小客車擦撞告訴人之機車，被告駕車行為顯有過失。
    至於告訴人乙○○騎車疏未注意車前狀況及兩車併行之間隔
    ，雖同為本件車禍之肇事原因，然被告既有前揭明顯之交通
    過失情節，且為發生本件車禍所不可或缺之原因，自不得徒
    憑告訴人乙○○騎乘機車亦有上開疏於注意之處，即可解免
    被告應負之過失傷害罪責，附此敘明。而被告過失行為直接
    造成告訴人乙○○受有前揭傷害，二者間顯具有相當因果關
    係。綜上所陳，被告上開所辯實有未洽，不足為採。本案事
    證已臻明確，被告犯行至堪認定。
二、核被告甲○○因過失駕駛行為致人受傷，所為係犯刑法第二
    百八十四條第一項前段之普通過失傷害罪。查被告於肇事後
    、具有偵查犯罪權限之公務員發覺上開犯行前，在到場處理
    員警張元哲詢問時自首犯罪，再於其後本案偵查、審理程序
    中到庭接受裁判，有張元哲警員製作之車禍案件報告書一份
    在卷可按。則被告既已合於法定自首要件，應依刑法第六十
    二條前段之規定減輕其刑。爰審酌被告過失情節之輕重、告
    訴人乙○○之傷勢情形、告訴人疏於注意車前狀況及兩車併
    行之間隔亦為發生本件車禍之重要原因、被告否認過失傷害
    犯行且迄今仍未能與告訴人達成民事和解之犯後態度、被告
    之智識程度等一切情狀，量處如主文所示之刑，併諭知易科
    罰金之折算標準，以示懲儆。
據上論斷，應依刑事訴訟法第二百九十九條第一項前段，刑法第
二百八十四條第一項前段、第六十二條前段、第四十一條第一項
前段，罰金罰鍰提高標準條例第一條前段、第二條，判決如主文
。
本案經檢察官蔡雯娟到庭執行職務。
中    華    民    國    95    年    3     月    13    日
                  交通法庭  審判長法  官  許金樹
                                  法  官  張清洲
                                  法  官  高文崇
附錄本案論罪科刑法條：
刑法第二百八十四條第一項：
因過失傷害人者，處六月以下有期徒刑、拘役或五百元以下罰金
，致重傷者，處一年以下有期徒刑、拘役或五百元以下罰金。
上正本證明與原本無異。
如不服本判決，應於送達後十日內向本院提出上訴狀（須附繕
本），上訴於台灣高等法院台中分院。
                                  書記官  林淑慧
中    華    民    國    95    年    3    月    15    日


司法院資訊處製作；財團法人民間司法改革基金會備份。
